【裁判字號】    90,交訴,77
【裁判日期】    920326
【裁判案由】    業務過失傷害
【裁判全文】
臺灣嘉義地方法院刑事判決                            九十年度交訴字第七七號
    公  訴  人  臺灣嘉義地方法院檢察署檢察官
    被      告  丙○○
右列被告因業務過失傷害案件，經檢察官提起公訴（九十年度偵字第四二二九號），
本院判決如左：
    主  文
丙○○從事業務之人，因業務上之過失傷害人，處有期徒刑貳月，如易科罰金，以
佰元折算壹日；又駕駛動力交通工具肇事，致人受傷而逃逸，處有期徒刑陸月，如易
科罰金，以佰元折算壹日。應執行有期徒刑柒月，如易科罰金，以佰元折算壹日
。
    事  實
一、丙○○以駕駛為業，於民國九十年三月十四日凌晨二時二十五分許，駕駛車號Ｓ
    Ｙ－九九九號油罐車（下稱廖車）行經國道中山高速公路南下二百五十二公里又
    九百六十公尺南下車道（嘉義縣境）時，明知該油罐車引擎已故障造成行車時速
    快慢不一，理應儘速駛至路肩並亮警示號誌燈，而依當時情形亦無不能注意之情
    事，仍繼續駕駛該油罐車於外側車道慢速行駛，適乙○○駕駛車號ＮＪ－五二○
    號大貨車（下稱彭車）駛至，亦疏未注意車前行車動態，致煞車不及而撞上廖車
    之車尾，致使彭車車頭全毀，乙○○並陷入昏迷及受有左邊股、橈骨、右食指、
    中指掌骨骨折等傷害。未料丙○○未停車施以援助，竟反於另行起意逕自駕車逃
    逸。幸經內政部警政署國道公路警察局接獲其他用路人報案後前往處理，並將乙
    ○○送醫救治，始免於難。嗣於同日二時三十二分許，經警沿中山高速公路追查
    ，於南下二百五十四公里又一百公尺路肩查獲駕車肇事之丙○○。
二、案經乙○○訴請臺灣嘉義地方法院檢察署檢察官偵查起訴。
    理  由
一、訊據被告丙○○雖坦承於上開時、地駕車行經該處，遭被害人乙○○追撞後其所
    駕之油罐車撞上高速公路內側護欄停止，嗣又將車駛到一公里外之外側路肩處，
    惟矢口否認有何業務過失傷害及肇事逃逸之犯行，辯稱：伊本來行駛在外車道，
    因有車在前面，為了超車，因而車速變慢，伊車就被告訴人的車撞倒，伊是超車
    中被撞到，當然不可能放任何安全設備在車後；伊車沒有在發生本件事故前停下
    來，亦即二五二公里一百公尺處之擦撞護欄痕跡自其顏色觀之，即非伊車造成；
    伊車是被告訴人撞到後才故障的；伊被撞倒後就暈倒了，不記得發生什麼事，醒
    來後發現車子擦撞護欄，暫停於二五三公里一百公尺處，為求安全，就將車駛到
    路旁的公用電話亭，嗣有人告訴伊說發生事情，後來警察就來了；告訴人的車並
    沒有撞到高速公路的內側護欄，告訴人的車離伊車尚差十二公尺之遠，伊不知道
    肇事，自無逃逸之意思云云。經查：
  (一)依據本案卷證資料，可判斷廖、彭兩車之運行軌跡及碰撞形態與位置如次：
    1.依彭車前車頭正面之車損之相片（見臺灣嘉義地方法院檢察署九十年發查字第
      四三七號卷第十九頁信封袋）與廖車車尾罐槽體車損特徵之相片（見臺灣嘉義
      地方法院檢察署九十年偵字第四二二九號卷第九頁背面）觀察，廖、彭兩車之
      碰撞型態應為彭車車頭追撞廖車車尾之追撞型態事故。另由彭車前車頭正面車
      損、駕駛室內部圓形方向盤受撞擊變形之相片（見見臺灣嘉義地方法院檢察署
      九十年發查字第四三七號卷第十九頁信封袋及同卷第五頁）觀之，彭車車頭駕
      駛室之兩側車門、葉子板同時往外擠壓特徵，推論彭車車頭左、右兩側受力相
      差不大；另由廖車車頭及車身受損之相片觀之（見臺灣嘉義地方法院檢察署九
      十年偵字第四二二九號卷第九頁背面），顯示廖車罐槽體尾端上、下緣各四分
      之一處，有明顯之平行碰撞擦拭痕跡，經比對為彭車車頭駕駛室前擋風玻璃之
      上、下框，與前述「左、右兩側受力相差不大」推定吻合，依此推論廖、彭兩
      車發生追撞時，廖、彭兩車係往前行駛，且行駛方向夾角角度甚小，及彭車係
      正面追撞廖車，是被告辯稱伊係自外車道要超車至內車道時遭被害人追撞云云
      ，尚非可採。
    2.告訴人乙○○於警訊固陳稱：其本行駛外側車道，但當時正要超車切換至內側
      車道時即與ＳＹ－九九九號油罐車發生事故（見臺灣嘉義地方法院檢察署九十
      年發查字第四三七號卷第十三頁背面），而被告於本院亦供承其係於內側車道
      遭告訴人追撞，惟查，被告在案發之初，於警訊中乃供承其行駛於外側車道（
      見本院卷第二五○頁背面），且依道路交通事故調查報告表（見臺灣嘉義地方
      法院檢察署九十年發查字第四三七號卷第十二頁）顯示玻璃碎片散落物在外側
      車道，推論廖、彭兩車發生碰撞應在外側車道，否則，如乙○○指稱，係在內
      側車道撞擊廖車，則當廖車停止在內側車道，其車尾遭受彭車車頭正面撞擊，
      其必阻擋於彭車之前，無法使彭車前行並在內側護欄留下近五十公尺之刮擦痕
      跡。此與玻璃碎片散落於外側車道及廖車係在行駛速率約三十一公里時（見本
      案廖車之行車記錄紙）被強力撞擊之行車紀錄判讀結果並不吻合，依此肯定推
      論並非在內側車道發生碰撞，是被告與告訴人於本院均稱碰撞點在內側車道云
      云，均難採信。
    3.再自告訴人所駕車輛終止處之照片觀之（見本院卷第三七頁左下照片），該處
      有一道複輪之輪胎痕跡由內側車道斜向內側路肩，據此痕跡與彭車肇事終止位
      置之相對關係，推論此痕跡應為彭車左後複輪所遺留，由於其痕跡與內側路邊
      邊線交叉處，約在護欄刮擦痕起點之前約二十公尺處，另依道路交通事故調查
      報告表顯示玻璃碎片散落物處為南下二五二點九六○公里處，因此可推論兩車
      碰撞地點在該處最為可能。
    4.又乙○○於警訊中陳稱其當時行車速度為每小時七十至八十公里（見臺灣嘉義
      地方法院檢察署九十年發查字第四三七號卷第十三頁背面），因而，綜合前述
      各項推論結果，彭車在外側車道以時速約七十至八十公里行駛至南下二五二點
      九六○公里處，由後追撞以時速三十公里左右在前行駛之廖車，而彭車往內側
      車道偏閃至二五三點○一六公里處，彭車左後複輪駛出內側路邊邊線；彭車左
      前車頭行駛至二五三點○三八公里處，彭車左前車頭擦撞內側護欄約五十公尺
      ；最後彭車左前車頭停止於二五三點○八八公里處，廖車則停止於二五三點一
      ○○公里處。
  (二)次查，依本件卷證資料及被告、告訴人之陳述，廖、彭兩車並無第二次碰撞之痕
    跡，因此在彭車往右偏閃的情形下，廖車只要依原行駛方向前進或往右偏離，廖
    、彭兩車即可到達最後之肇事終止位置。惟自廖車車頭損害之相片（見臺灣嘉義
    地方法院檢察署九十年偵字第四二二九號卷第九頁背面）觀之，廖車左前車頭保
    險桿有擦撞凹損，若此痕跡係廖、彭兩車碰撞後，所造成之車損廖車必定擋住彭
    車往前之去路，惟如上所述，本件事故中廖車並未擋住彭車之去路，故推定此車
    損為廖、彭兩車發生碰撞前，廖車擦撞內側護欄所造成。又證人即前往事故現場
    處理之員警甲○○證稱：「（（提示發查卷十六頁）你為何要問丙○○是否有在
    二五二公里加一佰公尺處擦撞護欄？）因為發生事故後的早上十點多，我們從二
    五二公里處開始往前查看，發現二五二公里加壹佰公尺處有擦撞護欄痕跡，就拍
    攝相片七的照片，因為護欄上有綠色的漆，我們在之前就有先去查看丙○○的車
    子車頭，他的車頭就是綠色漆。另外在發生事故前就有聽無線電人員有說該處有
    故障車停在內線。所以我判斷丙○○在該處有發生擦撞。」（見本院卷第二四二
    頁），復與行車紀錄器之研判分析結果（見中央警察大學交通事故鑑定報告書第
    三頁之解析結果）相核，廖車在通過斗南收費站後，在四十六秒間加速至八十四
    公里，往後行駛速率保持六十公里上下，車輛並無異常現象，直至二時二十九分
    五秒速率從六十六公里降為三十八公里，而此一過程廖車剛好從二五二點○三三
    公里行駛至二五二點五八二公里，前項二五二點一一○公里處之十四公尺長的刮
    擦痕跡剛好在其範圍內，推論廖車駕駛人丙○○因不明原因駕車擦撞內側護欄，
    導致左前車角保險桿凹損，並導致引擎室外之油管受撞漏油，廖車駕駛人丙○○
    在擦撞後約七○秒內雖試圖加速，但速率無法提昇，在駛往外側車道後被彭車所
    追撞。另由於廖車係輕微擦撞內側護欄，因此行車紀錄器上並無異常紀錄。是被
    告在發生事故前曾於南下二五二點一一○公里處因不明原因駕車擦撞內側護欄，
    造成車輛損害，車速變慢等情，應堪認定。
  (三)至被告另辯稱伊車沒有在發生本件事故前停下來，亦即二五二公里一百公尺處之
    擦撞護欄痕跡自其顏色觀之，即非其車造成；伊車是被告訴人撞到後才故障的云
    云，固證人丁○○證稱：「（引擎本身有何損壞？）引擎本身有一個破洞。破洞
    大小約一個碗大。是在引擎的左側的位置（所稱左側，是依引擎在正常位置上判
    斷，判斷上是被連桿撞破）。車子是六汽缸。汽缸蓋拆開後，引擎有超轉速的情
    況，依我們專業判斷，因為排氣門打到活塞，而且有連續的現象，我們判斷有超
    轉速的現象。活塞上面有輕微被打到的痕跡。」、「（為何會發生超轉速的情況
    ？）一般有兩種情形，一種是打錯檔、一種是受到外力撞擊的情況。」、「（受
    到外力撞擊是指何種情況？）是指車子停止時但有入檔，或在行進中，這兩種狀
    態下，被外力從後面撞擊，或是從前方拉扯，都有可能造成。」、「（公司如何
    進行修理？）因為沒有撞到油道，我們採取將洞焊補，活塞、曲軸、汽缸套組、
    汽門換掉。」、「（問何謂『出怪手』？）是指連桿或引擎其他機件將引擎體撞
    破，我們稱之為出怪手。」、「（本次的事故是否就是你所說的出怪手？）是的
    。」「（本次出怪手的原因為何？）我判斷是沒有機油。」等語（見本院卷第一
    六三、一六四頁），然核其證言，並未能證明被告所駕之車輛係因被告訴人追撞
    始造成故障，因而，證人所言尚不能資為有利被告之證據，且審酌被告既於事故
    前即已因不明原因擦撞南下二五二點一一○公里處內側護欄，而其車速即於當時
    從六十六公里降為三十八公里等情，因此堪認被告之車輛故障應係其於事故前先
    擦撞南下二五二點一一○公里處內側護欄所致，是被告所辯伊車沒有在發生本件
    事故前停下來，亦即二五二公里一百公尺處之擦撞護欄痕跡自其顏色觀之，即非
    其車造成；伊車是被告訴人撞到後才故障的云云，要難採信。
  (四)按汽車在行駛途中，因機件故障或其他緊急情況無法繼續行駛時，應滑離車道，
    在路肩上停車待援。滑離車道時，應先顯示方向燈逐漸減速駛進路肩，車身或所
    載貨物突出部分，須全部離開車道。待援期間除顯示閃光警示燈外，並在故障車
    輛後方五○公尺至一○○公尺處設置車輛故障標誌警示之。高速公路交通管制規
    則第十四條定有明文，被告為考領合格駕照之職業駕駛，對於上開規定自應知悉
    ，惟被告擦撞內側護欄至被彭車追撞歷時近七十秒，且碰撞型態為正面追撞，顯
    示廖車縱有從內側車道往右變換至外側車道，其變換車道之過程已完成，廖車擦
    撞內側護欄與被彭車追撞並無直接因果關係，惟被告於當時並無不能注意之情形
    下，未依規定採取將已發生故障、無法正常行駛之車輛，駛進路肩而暫停於路肩
    並擺放故障標誌之安全措施，仍繼續行駛，自對本件事故亦應負過失責任。臺灣
    省車輛行車事故覆議鑑定委員會九十一年二月十八日府覆議字第九○二八七八號
    函附覆議意見書（見本院卷第二七頁）亦為相同之意見（惟該意見書認定廖車係
    暫停於內側車道遭彭車追撞部分固與本院之認定略有出入，然不影響認定之結論
    ），以及中央警察大學九十一年七月三十一日之交通鑑定報告書，認為「廖車駕
    駛人丙○○因疲勞駕駛擦撞內側護欄後，導致車輛無法正常行駛，未採取安全措
    施仍繼續行駛與被彭車追撞有因果關係」，與本院之上開認定並不相違背（然被
    告擦撞內側護欄之原因是否為疲勞駕駛則因無證據證明，故此部分本院不採中央
    警察大學之鑑定意見）。
  (五)又告訴人因本件車禍受有左邊股、橈骨、右食指、中指掌骨骨折等傷害等情，有
    診斷證明書一份附卷（見臺灣嘉義地方法院檢察署九十年發查字第四三七號卷第
    八頁）可憑，被告之業務過失行為與被害人之傷害結果間，有相當因果關係，應
    堪認定，事證已臻明確，被告業務過失致傷害犯行，堪予認定。
  (六)末查，被告辯稱伊被撞倒後就暈倒了，不記得發生什麼事，醒來後發現車子擦撞
    護欄，暫停於二五三公里一百公尺處，為求安全，就將車駛到路旁的公用電話亭
    ，嗣有人告訴伊說發生事情，後來警察就來了；告訴人的車並沒有撞到高速公路
    的內側護欄，告訴人的車離伊車尚差十二公尺之遠，伊不知道肇事，自無逃逸之
    意思云云。經查：
    1.從肇事後所拍攝之現場照片及兩車車損照片觀之，被告所駕油罐車後方粗大保
      險桿及被害人駕駛大貨車車頭全毀等情，車禍當時之撞擊力道甚大，被告豈有
      不知已遭追撞之理，且被告在遭追撞前即已知悉車輛故障、速度變慢，再遭如
      此大的撞擊，伊辯稱不知發生事故云云，自屬無法採信。
    2.又告訴人之車於事故後停止於二五三點○八八公里內側護欄處，而被告之車則
      停在二五三點一○○公里處，兩處相距僅十二公尺，應在目視可及之範圍內，
      難認被告不知發生本件事故。
    3.另依據道路交通事故調查報告表，被告於遭告訴人追撞後，復將車輛行駛至二
      五四點一○○公里處，距離上述被告遭追撞後停止處即二五三點一○○公里處
  ，相距已有一公里之遠，且欲自內側護欄處將車駛至外側路肩，必須將方向盤
      向右旋轉始可駛進路肩，而此駕駛動作，勢必在有意識之下始能完成，因此被
      告辯稱無逃逸之意思云云，即無可信，即使被告嗣將車停於路肩，然其係因車
      輛故障無法行駛，因停車非出自其本意，並不能以此認定被告無逃逸之意思。
    4.因而，被告於發生事故後，未停車施以援助，另行起意逕自駕車逃逸之犯行，
      自堪認定，其所辯係屬事後卸責之詞，不足採信。
二核被告所為，係犯刑法第二百八十四條第二項前段業務過失傷害罪及同法第一百
    八十五條之四之公共危險罪。被告所犯上開二罪間，犯意各別，行為互異，應分
    論併罰。公訴人認告訴人陷入昏迷及受有左邊股、橈骨、右食指、中指掌骨骨折
    等傷害，係犯業務過失致重傷害罪，惟前開傷害均未達重傷程度，公訴人上開認
    定，容有誤會，惟其起訴之基本之事實相同，爰依法變更起訴法條。爰審酌被告
    之素行、品行、犯罪手段、所生損害、犯後態度及尚未與被害人乙○○達成和解
    等一切情狀，分別量處如主文所示之刑，並分別諭知易科罰金之折算標準，復定
    其應執行刑。
據上論斷，應依刑事訴訟法第二百九十九條第一項前段、第三百條，刑法第一百八十
五條之四、第二百八十四條第二項前段、第四十一條第一項前段、第二項、第五十一
條第五款，罰金罰鍰提高標準條例第一條前段、第二條，判決如主文。
本案經檢察官黃正雄到庭執行職務。
中      華      民      國    九十二    年      三      月    二十六  日
                          臺灣嘉義地方法院刑事交通法庭
                                審判長法  官  沈 福 財
                                      法  官  張 育 彰
                                      法  官  林 福 來
右正本證明與原本無異。
如不服本判決，應於判決送達後十日內向本院提出上訴狀（應附繕本）。
                                      書記官  尹玉琪
中      華      民      國    九十二    年      三      月    二十六  日
附錄本案論罪科刑法條全文：
刑法第一百八十五條之四：
駕駛動力交通工具肇事，致人死傷而逃逸者，處六月以上五年以下有期徒刑。
刑法第二百八十四條第二項
從事業務之人，因業務上之過失傷害人者，處一年以下有期徒刑、拘役或一千元以
下罰金。致重傷者，處三年以下有期徒刑，拘役或二千元以下罰金。


司法院資訊處製作；財團法人民間司法改革基金會備份。
